【裁判字號】    88,易,2581
【裁判日期】    890128
【裁判案由】    偽造文書
【裁判全文】
臺灣臺北地方法院刑事判決                        八十八年度易字第二五八一號
    公  訴  人  臺灣臺北地方法院檢察署檢察官
    被      告  庚○○
右列被告因偽造文書案件，經檢察官提起公訴（八十八年度偵字第八０三五號），本
院判決如左：
    主  文
庚○○共同連續行使變造護照，足以生損害於公眾及他人，處有期徒刑拾月。
變造之中華民國籍林俊境（護照號碼：Ｍ0000000號）、林俊宏（護照號碼：
Ｍ00000000號）護照，其中變照為庚○○照片部分均沒收。
    事  實
一、庚○○曾於民國八十五年六月間因偽造文書案件，經本院以八十五年訴字第五一
    九號判處有期徒刑一年十月，緩刑五年確定，現仍在緩刑期間，不知警惕，明知
    在泰國曼谷經由陳偉昌介紹認識之大陸籍不詳姓名女子「劉大姐」、加拿大裔華
    人「黃濤（ＭＩＣＨＡＥＬ）」、泰籍男子「阿光」等人，均係從事非法偷渡業
    務之人，竟基於共同之概括犯意，先於八十六年十二月十九日，接受渠等三人之
    安排，以約定事成後酬勞新台幣（下同）十五萬元之代價，持上開三人交付之二
    十九本已換貼為大陸地區人民照片之變造之中華民國護照（護照上之姓名為廖莉
    蘋、林惠珍、黃淑霞、陳秀英、姜佳德、曾明江、黃珠玉、曾智勇、陳幸暉、張
    清木、林顯坤、黃純純、張登凱、呂佳蓮、葉沛蕓、蔡中民、劉奇峰、陳邦正、
    洪文忠、葉麗鳳、林進興、蕭文忠、吳秀琴、王迪強、姜利誠、張永祥、鄧穩勝
    、楊明積、黃明琴等人）及其自行換貼本人照片之中華民國籍林俊境護照（護照
    號碼：Ｍ0000000號），帶領其餘二十九名大陸人士與癸○○（不知情，
    業經不起訴處分）欲搭機入境加拿大，於八十六年十二月二十二日在德國法蘭克
    福機場過境轉機時，為德國法蘭克福邊境管理局人員當場查獲，並經德國法蘭克
    福初級法院拘留審訊至八十七年三月二十五日，判處有期徒刑一年，緩刑九月後
    ，遣送回國。詎其毫無悔意，猶承前行使變造護照之概括犯意，於八十七年九月
    間，又接受劉大姐、黃濤等人之安排，在越南胡志明市約定事成後酬勞美金一萬
    元代價，即收受貼上自己照片之中華民國籍男子林俊宏之變造護照（護照號碼：
    Ｍ00000000號）使用，另黃濤持變造後之癸○○護照使用，二人共同帶
    領掩護十六位不詳姓名之大陸人士，持用已換貼成大陸地區人民照片之變造之中
    華民國護照（護照上之姓名為辰○○、甲○○、丙○○、巳○○、戊○○、辛○
    ○、寅○○、未○○、子○○、己○○、丁○○、乙○○、丑○○、午○○、壬
    ○○、卯○○等人），欲偷渡入境澳洲，而於八十七年九月二十五日入境澳洲雪
    梨機場時遭逮捕，並經澳大利亞移民局調查後，於八十七年十月十五日遣送回台
    ，足以生損害於辰○○等中華民國籍人民，且足以影響我國政府及外國政府入境
    管理之正確性，並嚴重損及國家之國際信譽。
二、案經內政部警政署刑事警察局移送臺灣臺北地方法院檢察署檢察官偵查起訴。
    理  由
一、訊據被告庚○○對於在前揭時地協助黃濤帶領大陸人士自越南入境澳洲及其以林
    俊宏名義入境澳洲之事實並無異詞，惟矢口否認有何前開之犯行，辯稱：伊幫劉
    大姐帶團欲入境加拿大，係因人數龐大，而黃濤告知伊為旅行團才應允，到了法
    蘭克福伊才知道該團人員均為大陸人士，而伊係經德國警方查明真相後，自行離
    德，非扣留三個月後遣送回國；至於和黃濤帶大陸人士入境澳洲一事，因係在柬
    埔寨遭劉大姐、黃濤用槍抵住不得不做，非伊有犯罪之故意云云。惟查：右揭事
    實，迭據被害人辰○○、甲○○、辛○○、寅○○、未○○、丁○○、乙○○、
    卯○○、丙○○、戊○○等人到庭供證護照遭竊或遺失等情無訛，且有被害人辰
    ○○等十八人之護照資料影本、入出境資料表、變造之護照資料頁影本、辰○○
    、甲○○等人之護照遺失作廢申請表影本及林俊境等三十人之護照資料影本、變
    造之護照資料頁影本等附卷可稽，並有外交部領事事務局一月十五日領一（八七
    ）字第八七五三０００二六三號函、八十七年十月二十九日領一（八七）字第八
    七五三０００六九六五號函、八十七年十二月七日領一（八七）第000000
    0000五號函在卷可憑，又庚○○於八十六年十二月二十二日在法蘭克福過境
    遭查獲之事，經本院函請外交部洽法蘭克福地檢署轉復知：（一）庚○○於境管
    單位執行檢查時，係使用名為ＬＩＮ、ＣＨＩＮ、ＣＨＵＮ（中文名稱似為林俊
    境）之護照表明身分，惟該護照已遭更換變造。（二）庚○○係於八十六年十二
    月二十二日遭逮捕，依據十二月二十三日之逮捕令，並被拘留審查至八十七年三
    月二十五日。（三）庚○○因試圖非法入境，共同擔任蛇頭及偽造文書，被法蘭
    克福初級法院於八十七年三月二十五日判處有期徒刑一年及緩刑。復有駐德國代
    表處服務組法蘭克福傳真電報影本一紙、法蘭克福地檢署署長回函二紙附卷足憑
    ，足見被告前揭所辯，無非係卸責之詞，不足採信，本件事證已臻明確，被告犯
    行堪以認定，應予依法論科。
二、核被告庚○○所為，係犯刑法第二百十六條、第二百十二條之行使變造特種文書
    罪。其與大陸籍不詳姓名女子「劉大姐」、加拿大裔華人「黃濤（ＭＩＣＨＡＥ
    Ｌ）」、泰籍男子「阿光」等三人間，互有犯意之聯絡及行為之分擔，應論以共
    同正犯。又被告先後二次犯行，均時間緊接，所犯係犯罪構成要件相同之罪名，
    顯係基於概括之犯意為之，為連續犯，依刑法第五十六條之規定，以一罪論，並
    加重其刑。又被告變造護照後進而行使之，其變造之低度行為應為行使之高度行
    為所吸收，不另論罪，僅論以行使變造特種文書罪。爰審酌被告緩刑期間再犯此
    罪，又正值壯年，不謀正業，竟與大陸、外籍等人士，共謀變造護照從事偷渡業
    務以圖利，影響我國政府入出境管理之正確性非淺，且亦對外國政府入出境之管
    理造成困擾，有損國家之國際信譽，而犯罪後猶飾詞卸責、惟態度尚稱良好等一
    切情狀，量處如主文所示之刑，以資懲儆。
三、至於護照號碼：Ｍ0000000號、Ｍ00000000號之中華民國籍林俊
    境、林俊宏護照，其中已換貼被告照片之變造部分，均為被告所有供犯罪所用之
    物，且無證據證明業已滅失，均應依刑法第三十八條第一項第二款宣告沒收之。
    另前開遭變造之辰○○等四十六人中華民國護照及遭被告庚○○自行換貼本人照
    片之經變照之中華民國林俊境、林俊宏護照，雖係被告供犯罪所用之物，但並無
    證據足以證明係被告所有，爰不為沒收之宣告。
據上論斷，應依刑事訴訟法第二百九十九條第一項前段、刑法第二十八條、第五十六
條、第二百十六條、第二百十二條、第三十八條第一項第二款，罰金罰鍰提高標準條
例第一條前段，判決如主文。
本案經檢察官馮成到庭執行職務
中    華    民    國      八十九      年    一       月     二十八      日
                                      臺灣臺北地方法院刑事第七庭
                                          法  官  蔡  世  祺
右正本證明與原本無異。
如不服本判決，應於判決送達後十日內，向本院提出上訴狀。
                                          書記官  李  文  椿
中    華    民    國      八十九      年    一       月     二十九      日
附錄本案論罪科刑法條全文
刑法第二百十六條
行使第二百十條至第二百十五條之文書者，依偽造、變造文書或登載不實事項或使登
載不實事項之規定處斷。
刑法第二百十二條
偽造、變造護照、旅券、免許證、特許證及關於品行、能力、服務或其他相類之證書
、介紹書，足以生損害於公眾或他人者，處一年以下有期徒刑，拘役或三百元以下罰
金。


司法院資訊處製作；財團法人民間司法改革基金會備份。
